臺灣彰化地方法院刑事判決　　　　　　　　　　　　　九十四年度訴字第二六四號
　　公　訴　人　臺灣彰化地方法院檢察署檢察官
　　被　　　告　丙○○
　　　　　　　　戊○○
　　　　　　　　乙○○
　　　　　　　　庚○○
右列被告等因常業詐欺案件，經檢察官聲請簡易判決處刑（九十三年度偵字第八一二
八、九四六四號），本院員林簡易庭簽移本院依通常程序處理，本院判決如左：
    主  文
丙○○、戊○○幫助連續意圖為自己不法之所有，以詐術使人將本人之物交付，累犯
，丙○○處有期徒刑陸月，戊○○處有期徒刑伍月，如易科罰金，均以佰元折算壹
日。
乙○○、庚○○幫助連續意圖為自己不法之所有，以詐術使人將本人之物交付，各處
有期徒刑肆月，如易科罰金，均以佰元折算壹日。
    事  實
一、丙○○前因違反槍砲彈藥刀械管制條例案件，經本院分別判處有期徒刑七月、八
    月，並定應執行刑為有期徒刑一年一月確定，甫於民國九十年三月十二日縮短刑
    期執行完畢；戊○○則因違反麻醉藥品管理條例、藥事法等案件，經臺灣臺中地
    方法院分別判處有期徒刑三月、三月，並定應執行刑為有期徒刑五月，嗣經臺灣
    高等法院臺中分院上訴駁回確定，於八十七年三月十五日縮短刑期執行完畢。詎
    丙○○、戊○○、乙○○及庚○○等人因缺錢花用或因朋友情誼，明知自稱「陳
    建國」（綽號：阿國）真實姓名年籍不詳之成年男子，支付代價大量取得以他人
    名義申辦之電話號碼，可能供自己或他人為財產犯罪使用，竟仍不顧他人可能遭
    受財產上損害之危險，而基於幫助該名自稱「陳建國」之成年男子犯詐欺取財罪
    之不確定故意，乙○○及庚○○先於民國九十一年十二月四日，由該自稱「陳建
    國」之男子載往臺北市等地之中華電信股份有限公司（下稱「中華電信」）營運
    處，以一支電話號碼新臺幣（下同）八百元之代價，由庚○○申辦中華電信門號
    「00－00000000」、「00－0000000」等電話，另由乙○○
    申辦中華電信門號「00－00000000」電話後，交由該自稱「陳建國」
    之成年男子使用上開門號，而以此方式幫助該自稱「陳建國」之成年男子所組詐
    欺集團犯詐欺取財罪；另丙○○因自九十一年十一月中旬起至同年十二月間即與
    自稱「陳建國」之成年男子同住於彰化縣員林鎮員林國宅，此期間之吃住費用均
    由自稱「陳建國」之男子接應，而丙○○與戊○○為男女朋友，丙○○、戊○○
    二人為顧及情誼，亦基於幫助該名自稱「陳建國」之成年男子犯詐欺取財罪之不
    確定故意，由丙○○帶同戊○○前往東森寬頻電信股份有限公司（下稱「東森電
    信」）臺中旗鑑店，申辦東森寬頻○八○九多功能受話方付費電話，門號為「0
    000000000」轉接「00－00000000」及「00－00000
    000」號，並於該日將該電話號碼交予丙○○轉交由該自稱「陳建國」之成年
    男子使用上開門號，而以此方式幫助該自稱「陳建國」之成年男子所組詐欺集團
    犯詐欺取財罪。嗣該自稱「陳建國」之成年男子取得前開電話號碼後，即與自稱
    「陳主任」之成年男子共同基於意圖為自己不法所有之概括犯意聯絡，在報紙刊
    登「萬通理財融資機構、有錢沒錢辦張現金急救卡好過年」等字樣廣告，並各留
    下上開丙○○、戊○○、乙○○、庚○○所申辦之電話（如附表所示）以供聯絡
    ，誘使丁○○等人（詳如附表所示）撥打該等電話與自稱「陳主任」之男子聯絡
    ，而該自稱「陳主任」之男子即佯稱須先繳納開卡費用後才能使用，使丁○○等
    人不疑有詐，陷於錯誤而依指示匯款至朱守志、張正銓（此二人由臺灣桃園地方
    法院檢察署偵辦中）、黃登裕（由臺灣桃園地方法院判處有期徒刑三月）等人之
    帳戶（詳細之被害人、匯款時間、詐騙方式、詐騙金額及匯入帳戶等，均詳如附
    表所示），嗣因丁○○等人發現現金卡不能使用，經向萬通商業銀行查詢始知受
    騙，並報警處理，經警循線查悉上情。
二、案經刑事警察局移送臺灣桃園地方法院檢察署檢察官呈請臺灣高等法院檢察署令
    轉臺灣彰化地方法院檢察署檢察官偵查後聲請簡易判決處刑，本院員林簡易庭簽
    移本院依通常程序處理。
    理  由
一、訊據被告丙○○、戊○○、乙○○、庚○○均坦承有各於右揭時、地，由被告庚○○申辦中華電信門號「00－00000000」、「00－0000000
    」等電話，另由被告乙○○申辦中華電信門號「00－00000000」電話
    ，及由被告丙○○、戊○○共同前往申辦東森寬頻門號為「000000000
    0」轉接「00－00000000」及「00－00000000」號之多功
    能受話方付費電話後，提供該自稱「陳建國」之成年男子使用上開門號之事實，
    惟均矢口否認有何幫助詐欺之故意，被告丙○○辯稱：伊與陳建國（阿國）是朋
    友，陳建國向伊表示其大姐要開餐廳需用電話，拜託伊去申辦電話，伊才帶戊○○去辦理，因為九十一年十一月中旬開始與阿國住在員林國宅，一直住到十二月
    中旬，吃、住都靠阿國，所以辦電話給阿國並沒有拿錢，且伊並不知道該電話會
    被供作詐欺取財之用云云；被告戊○○辯稱：伊與丙○○係男女朋友，當時伊也
    同住在陳建國之員林國宅處，因陳建國說其無法申辦電話，才會要求伊與丙○○
    去辦理電話供其使用，伊並不知道係要作為詐欺取財云云；被告乙○○辯稱：係
    綽號「阿國」之成年男子，在彰化縣員林鎮之太玄宮，「阿國」只說要辦電話給
    他工作使用，辦一支電話可以獲得八百元，伊並未詢問「阿國」在作什麼工作，
    雖然有覺得奇怪，但確實不知道該電話會被當作詐欺取財云云；被告庚○○辯稱
    ：係綽號「阿國」之成年男子找伊申辦電話，表示辦一支電話可獲八百元，「阿
    國」就載伊與乙○○前往臺北電信局申辦電話，並當場給伊現金，覺得奇怪也沒
    辦法，因為小孩子小又殘障需要生活費，惟伊並不知是被當作詐欺取財用途云云
    。經查：(一)證人即被害人丁○○、癸○○、壬○○、辛○○、甲○○確有如附表
    所示遭詐騙匯款，並確係經由中華電信門號「00－00000000」、「0
    0－0000000」、「00－00000000」等電話，及東森寬頻多功
    能受話方付費電話門號「0000000000」等電話連絡而遭詐騙之事實，
    業據證人即被害人丁○○、癸○○、壬○○、辛○○、甲○○於警詢中指訴綦詳
    ，且經證人即萬泰商業銀行消費金融部客戶關係處理小組行員己○○於警詢中證
    述屬實，並有郵政存簿儲金每日活動戶存提詳情表、郵政國內匯款執據、匯款委
    託書、萬泰商業銀行開卡通知函、小額循環信用貸款客戶來電處理單及張正銓、
    黃登裕、孫宏吉等人之郵局開戶資料（以上均影本，附於臺灣桃園地方法院檢察
    署九十二年度偵字第一五○一五號偵查卷）及臺灣桃園地方法院九十三年度桃簡
    字第一七五五號刑事簡易判決書（被告為黃登裕）等件附卷可稽。而該中華電信
    門號「00－00000000」、「00－0000000」之電話確係被告
    庚○○所申辦，中華電信門號「00－00000000」之電話為被告乙○○
    所申辦，另東森寬頻多功能受話方付費電話門號「0000000000」轉接
    「00－00000000」及「00－00000000」號之電話則為被告
    丙○○帶同被告戊○○前往申辦，並由被告戊○○出具名義辦理等情，亦據被告
    丙○○、戊○○、乙○○、庚○○於本院審理時供明在卷，並有中華電信市內電
    話業務申請書、東森寬頻○八○九多功能受話方付費服務租用＼異動申請書、東
    森寬頻電信轉接受話號碼同意書等件在卷可資佐證。(二)又揆諸現今一般人至電信
    公司申請電話門號並非難事，如非供作非法使用，應不致於不以自己名義申請電
    話使用，而以出價取得他人電話門號使用之必要，茲被告乙○○、庚○○供稱並
    不知悉綽號「阿國」者之年籍資料或實際住處等個人相關資料，卻以每支電話八
    百元之代價出售予綽號「阿國」之男子，復未留下相關年籍資料，以供發生問題
    時作為釐清責任之用，另被告丙○○、戊○○則自九十一年十一月間中旬即與自
    稱「陳建國」（綽號：阿國）之男子同住彰化縣員林國宅，且吃住均由「陳建國
    」負擔，顯見彼等交情匪淺，被告丙○○、戊○○對於「陳建國」大量收購他人
    電話之用途當有存疑，且邇來刮刮樂等廣告詐欺取財之犯罪類型層出不窮，該等
    犯罪多數均係利用人頭帳戶及他人名義電話號碼以躲避警方追查，並經媒體廣為
    披載，此應為一般人本於一般認知能力所能知悉，被告等人均係智力成熟之成年
    人，對此也應能知悉，彼等客觀上應足可預見收購者係欲以該電話門號供作犯罪
    之不法目的，否則應無隱匿自己名義而收購他人電話門號使用之必要，而該「陳
    建國」之成年男子其後確將上開電話作為前揭詐騙集團犯詐欺取財罪之用，足見
    被告等人確有容任收購電話之人，利用其申請之電話門號犯詐欺取財罪之不確定
    故意，綜上被告等人上開所辯，應係事後避重就輕卸責之詞，尚非足採。(三)再本
    件被告丙○○、戊○○、乙○○、庚○○申辦上開電話供該「陳建國」等人使用
    ，尚乏積極證據可證明被告等人係與「陳建國」等人有共同基於意圖為自己不法
    所有之犯意聯絡，亦無積極證據證明被告等人有參與前揭詐欺取財罪之構成要件
    行為，僅能認定被告等人係以幫助之意思參與詐欺取財罪構成要件以外之行為，
    是應成立詐欺取財罪之幫助犯。綜上，本件事證明確，被告丙○○、戊○○、乙○○、庚○○右揭犯行均堪認定，應依法論科。
二、按被告丙○○、戊○○、乙○○、庚○○申辦電話門號提供自稱「陳建國」之人
    行詐騙財物之用，應具有幫助他人詐欺取財之犯意，自稱「陳建國」等人所為係
    連續詐欺取財犯行。而被告丙○○、戊○○、乙○○、庚○○之行為則屬刑法詐
    欺取財罪構成要件以外之行為，其以幫助他人犯罪之意思而參與犯罪構成要件以
    外之行為，係犯刑法第三十條第一項前段、第三百三十九條第一項之幫助詐欺取
    財罪，並應依刑法第三十條第二項之規定，按正犯之刑減輕之。公訴人雖以被告
    丙○○、戊○○、乙○○、庚○○涉犯刑法第三百四十條常業詐欺罪嫌之幫助犯
    ，惟依本件被害人丁○○等人出面指證遭使用被告丙○○、戊○○、乙○○、庚○○提供之電話門號所詐騙匯款之被害事實，並無從查證該「陳建國」、「陳主
    任」等人係恃以為生活之資，則依現存證據並無法認定彼等所犯係刑法第三百四
    十條之常業詐欺罪嫌，且乏證據足認被告丙○○、戊○○、乙○○、庚○○就共
    同正犯係常業犯有所預見或認知，故被告等人提供電話門號行為，尚難認構成幫
    助常業詐欺罪，公訴人認涉犯幫助常業詐欺罪嫌，容有誤會，惟於社會基本同一
    事實範圍內，本院自得予以變更起訴法條。又被告丙○○前因違反槍砲彈藥刀械
    管制條例案件，經本院分別判處有期徒刑七月、八月，並定應執行刑為有期徒刑
    一年一月確定，甫於九十年三月十二日縮短刑期執行完畢；被告戊○○則因違反
    麻醉藥品管理條例、藥事法等案件，經臺灣臺中地方法院分別判處有期徒刑三月
    、三月，並定應執行刑為有期徒刑五月，嗣經臺灣高等法院臺中分院上訴駁回確
    定，於八十七年三月十五日縮短刑期執行完畢，有臺灣高等法院被告全國前案紀
    錄表及在監在押在卷足參，渠等受有期徒刑執行完畢後，五年內再犯本件有期徒
    刑以上之罪，為累犯，應各依刑法第四十七條之規定加重其刑。爰審酌被告丙○○、戊○○均有多項前科、素行非佳，而被告乙○○、庚○○前則未有任何前科
    紀錄（參卷附臺灣高等法院被告全國前案紀錄表），本件被告等人申請電話門號
    提供予詐欺犯罪之歹徒使用，造成被害人蒙受損失，便利歹徒遂行詐財目的，同
    時使詐騙者得以隱匿其真實身份，減少遭查獲之風險，助長社會犯罪風氣，情節
    非輕，以及犯後之態度等一切情狀，各量處如主文所示之刑，並均諭知易科罰金
    之折算標準。
據上論斷，應依刑事訴訟法四百五十二條、第二百九十九條第一項前段、第三百條，
刑法第三十條第一項前段、第二項、第三百三十九條第一項、第四十七條、第四十一
條第一項前段，罰金罰鍰提高標準條例第一條前段、第二條，判決如主文。
本案經檢察官賴志盛到庭執行職務。
中    華    民    國    九十四      年      四      月        六        日
                                臺灣彰化地方法院刑事第二庭
                                    審判長法官  石  馨  文
                                    法      官  王  義  閔
                                    法      官  郭  麗  萍
右正本證明與原本無異。
如不服本判決，應於判決送達後十日內向本院提出上訴狀( 須附繕本 )。
告訴人或被害人對於判決如有不服具備理由請求檢察官上訴者，其上訴期間之計算係
以檢察官收受判決正本之日期為準。
                                    法院書記官  施  嘉  玫
中    華    民    國    九十四      年      四      月      十一        日
刑法第三百三十九條第一項：
意圖為自己或第三人不法之所有，以詐術使人將本人或第三人之物交付者，處五年以
下有期徒刑、拘役或科或併科一千元以下罰金。
附表：
┌──┬───┬─────────┬───────────┬─────────────┐
│編號│被害人│匯款時間          │詐騙金額及匯入帳戶    │詐騙方式                  │
│    │      │                  │【單位：新臺幣】      │                          │
├──┼───┼─────────┼───────────┼─────────────┤
│ 一 │丁○○│九十一年十二月二十│二萬元                │在報紙刊登「萬通理財融資機│
│    │      │四日              │匯至朱守志之郵局帳戶（│構、有錢沒錢辦張現金急救卡│
│    │      │                  │帳號000000000│好過年」等字樣，並留有上開│
│    │      │                  │七八七四七號）        │乙○○所申請之○二－二六八│
│    │      │                  │                      │九○二九四號等電話以供聯絡│
│    │      │                  │                      │，誘使被害人撥打該電話欲申│
│    │      │                  │                      │辦現金卡，並佯稱須先繳納開│
│    │      │                  │                      │卡費用後才能使用，致被害人│
│    │      │                  │                      │陷於錯誤，而依指示匯款。  │
├──┼───┼─────────┼───────────┼─────────────┤
│ 二 │癸○○│九十一年十二月二十│三萬元                │在報紙刊登「萬通理財融資機│
│    │      │三日              │匯至朱守志之郵局帳戶（│構、有錢沒錢辦張現金急救卡│
│    │      │                  │帳號000000000│好過年」等字樣，並留有上開│
│    │      │                  │七八七四七號）        │戊○○所申請之○八○九○五│
│    │      │                  │                      │三一七六號，及庚○○所申請│
│    │      ├─────────┼───────────┤之00－00000000號│
│    │      │九十一年十二月二十│一萬二千元            │等電話以供聯絡，誘使被害人│
│    │      │三日              │匯至朱守志之郵局帳戶（│撥打該電話欲申辦現金卡，並│
│    │      │                  │帳號000000000│佯稱須先繳納開卡費用後才能│
│    │      │                  │七八七四七號）        │使用，致被害人陷於錯誤，而│
│    │      │                  │                      │依指示匯款。              │
├──┼───┼─────────┼───────────┼─────────────┤
│ 三 │壬○○│九十一年十二月二十│一萬五千元            │在報紙刊登「萬通理財融資機│
│    │      │六日              │匯至黃登裕之郵局帳戶（│構、有錢沒錢辦張現金急救卡│
│    │      │                  │帳號000000000│好過年」等字樣，並留有上開│
│    │      │                  │二九五○二號）        │庚○○所申請之○二－二六八│
│    │      ├─────────┼───────────┤九○一五九號等電話以供聯絡│
│    │      │九十一年十二月二十│一萬元                │，誘使被害人撥打該電話欲申│
│    │      │七日              │匯至黃登裕之郵局帳戶（│辦現金卡，並佯稱須先繳納開│
│    │      │                  │帳號000000000│卡費用後才能使用，致被害人│
│    │      │                  │二九五○二號）        │陷於錯誤，而依指示匯款。  │
├──┼───┼─────────┼───────────┼─────────────┤
│四  │辛○○│九十一年十二月二十│三萬元                │在報紙刊登「萬通理財融資機│
│    │      │三日              │匯至孫宏吉之郵局帳戶（│構、有錢沒錢辦張現金急救卡│
│    │      │                  │帳號000000000│好過年」等字樣，並留有上開│
│    │      │                  │九九一八八號）        │庚○○所申請之○二－二六八│
│    │      ├─────────┼───────────┤八九七三三號等電話以供聯絡│
│    │      │九十一年十二月二十│一萬五千元            │，誘使被害人撥打該電話欲申│
│    │      │四日              │匯至孫宏吉之郵局帳戶（│辦現金卡，並佯稱須先繳納開│
│    │      │                  │帳號000000000│卡費用後才能使用，致被害人│
│    │      │                  │九九一八八號）        │陷於錯誤，而依指示匯款。  │
├──┼───┼─────────┼───────────┼─────────────┤
│五  │甲○○│九十一年十二月二十│三萬元                │在報紙刊登「萬通理財融資機│
│    │      │四日              │匯至朱守志之郵局帳戶（│構、有錢沒錢辦張現金急救卡│
│    │      │                  │帳號000000000│好過年」等字樣，並留有上開│
│    │      │                  │七八七四七號）        │乙○○所申請之○二－二六八│
│    │      ├─────────┼───────────┤九○二九四號等電話以供聯絡│
│    │      │九十一年十二月二十│一萬五千元            │，誘使被害人撥打該電話欲申│
│    │      │六日              │匯至張正銓之郵局帳戶（│辦現金卡，並佯稱須先繳納開│
│    │      │                  │帳號000000000│卡費用後才能使用，致被害人│
│    │      │                  │六○八三二號）        │陷於錯誤，而依指示匯款。  │
└──┴───┴─────────┴───────────┴─────────────┘
